【裁判字號】    95,上訴緝,2
【裁判日期】    951109
【裁判案由】    毒品危害防制條例
【裁判全文】
臺灣高等法院刑事判決                 95年度上訴緝字第2號
上  訴  人  臺灣新竹地方法院檢察署檢察官
被      告  甲○○
上列上訴人因毒品危害防制條例案件，不服臺灣新竹地方法院94
年度訴字第279號，中華民國94年9月29日第一審判決（起訴案號
：臺灣新竹地方法院檢察署93年度毒偵字第1170號、94年度毒偵
字第21號、第116號、第624號；移送併辦案號：94年度毒偵字第
943號），提起上訴，本院判決如下：
    主  文
原判決關於甲○○部分撤銷。
甲○○連續施用第一級毒品，累犯，處有期徒刑拾月。扣案如附
表壹所示之第一級毒品海洛因，均沒收銷燬之。扣案如附表貳所
示放置第一級毒品海洛因之外包裝，及注射針筒、分裝匙，均沒
收。
    事  實
一、甲○○前曾因毒品危害防制條例案件，經臺灣新竹地方法院
    於民國（下同）89年 4月19日以89年度毒聲字第1059號裁定
    送觀察、勒戒，執行結果認有繼續施用毒品傾向，經同法院
    於89年6月19日以89年度毒聲字第1500號裁定應送強制戒治
    ；其後再經同法院於90年3月2日以90年度毒聲字第359號裁
    定停止戒治，所餘戒治期間付保護管束，而於90年3月30日
    釋放，至90年5月18日保護管束期滿執行完畢；經臺灣新竹
    地方法院檢察署檢察官於90年9月24日以90年度戒毒偵字第
    191號為不起訴處分確定。又因施用毒品案件，經臺灣新竹
    地方法院於91年9月19日以91年度毒聲字第913號裁定送強制
    戒治，嗣因新修正毒品危害防治條例於93年1月9日施行，而
    於同日停止執行；刑事責任部分，則由同法院於92年9月29
    日以92年度易緝字第27號判處有期徒刑3月確定，而於93年4
    月8日執行完畢。
二、甲○○詎仍不知悔改，竟基於施用第一級毒品海洛因之概括
    犯意，自93年8月某日起，至94年2月2日上午止，連續在新
    竹市○○路475號2樓204室等地，以將第一級毒品海洛因摻
    水後以針筒注射之方式，連續施用第一級毒品海洛因多次。
    嗣先後：
  (一)於93年9月1日上午9時許，在新竹市○○路375號，自張秋國
    （業經原法院判決確定）處受讓海洛因1包（淨重0.05公克
    ，空包裝重0.21公克），尚未及施用；旋於同日13時許，在
    新竹市○○路375號前遇警臨檢，為警在其左腳布鞋內搜得
    上開因受讓而所有之海洛因1包（淨重0.05公克，空包裝重
    0.21公克），經帶回警局詢問，警詢中採尿送驗結果，發現
    呈嗎啡陽性反應，而為警查獲。
  (二)於93年12月22日14時30分許，在新竹市○○路475號204室遇
    警臨檢，扣得其所購得之海洛因共9包（合計淨重2.7公克，
    空包裝重0.64公克、純度23.05%，純質淨重0.62公克），及
    其所有供施用海洛因注射針筒2支、分裝匙1支，經帶回警局
    詢問，警詢中採尿送驗，發現呈嗎啡陽性反應，而為警再度
    查獲。
  (三)於94年1月10日22時30分許，在新竹市○○路475號204室遇
    警臨檢，扣得其所有之海洛因1包（淨重0.14公克，空包裝
    重0.15公克），及內有海洛因殘渣之殘渣袋3只（內有殘渣
    量微無法秤重），經帶回警局詢問，警詢中採尿送驗，發現
    呈嗎啡陽性反應，而為警再度查獲。
  (四)於94年1月17日23時許，在新竹市○○路○段111巷19號遇警
    臨檢，經帶回警局詢問，警詢中採尿送驗結果，呈嗎啡陽性
    反應，而為警再度查獲。
  (五)於94年2月2日18時許，在新竹市○○路475號204室遇警臨檢
    ，經帶回警局詢問，警詢中採尿送驗，發現呈嗎啡陽性反應
    ，而為警再度查獲（施用第二級毒品罪部分經原審判決後，
    未經當事人提起上訴，該部分已然確定）。
三案經新竹市警察局第二分局、第一分局報請臺灣新竹地方法院
  檢察署檢察官偵查起訴，及移送併辦。
    理  由
一、被告甲○○在原審之陳述，則對於前揭事實已坦承不諱。復
    查：
  (一)被告於93年9月1日13時許、93年12月22日14時30分許、94年
    1月10日22時30分許、於94年1月17日23時許、94年2月2日18
    時許到案後，警詢中採尿送驗，均發現呈嗎啡陽性反應，有
    新竹市衛生局93年9月2日衛檢字第10477號不法藥物尿液初
    步篩檢報告書、憲兵司令部刑事鑑識中心93年12月6日（93
    ）安鑑字第00262號鑑驗通知書、新竹市衛生局93年12月23
    日衛檢字第15325號不法藥物尿液初步篩檢報告書、新竹市
    衛生局94年1月14日衛檢字第530號不法藥物尿液初步篩檢報
    告書、新竹市衛生局94年1月20日衛檢字第815號不法藥物尿
    液初步篩檢報告書、憲兵司令部刑事鑑識中心94年6月28日
   （94）安鑑字第01385號鑑驗通知書、台灣檢驗科技股份有限
    公司94年3月2日濫用藥物尿液檢驗報告書各一紙在卷可稽（
    見偵字第1170卷第49頁、第59頁，94毒偵字第21號卷影印卷
    、94毒偵字第116號影印卷、毒偵字第624號卷第13頁，94上
    訴字第2123號卷第17頁，94毒偵字第943號卷第8頁）。再查
    ：(1)被告於93年9月1日13時許，在新竹市○○路375號前遇
    警臨檢，為警扣得之白粉1包，經送檢驗結果含有海洛因成
    分，淨重0.05公克，空包裝重0.21公克，有法務部調查局
    93年9月27日調科壹字第100002191號鑑定通知書在卷可參
    （見93年度偵字第1170號卷第2頁）；(2)被告於93年12月22
    日14時30分許，在新竹市○○路475號204室，為警扣得之白
    粉9包，經送檢驗結果含有海洛因成分，合計淨重2.7公克，
    空包裝重0.64公克、純度23.05%，純質淨重0.62公克，有法
    務部調查局94年3月3日調科壹字第100002316號鑑定通知書
    在卷可參（見94年度偵字第21號卷第38頁）；(3)於94年1月
    10 日22時30分許，在新竹市○○路475號204室，為警扣得
    之白粉1包，經送檢驗結果含有海洛因成分，淨重0.14公克
    ，空包裝重0.15公克，有法務部調查局94年5月30日調科壹
    字第100002462號鑑定通知書在卷可參（見94年度訴字第279
    號卷第64頁）；另有94年1月10日為警查獲內有海洛因殘渣
    之殘渣袋3只，及93年12月22日為警查獲被告所有供施用海
    洛因注射針筒2支、分裝匙1支，扣案可資佐證；足證被告之
    前開自白核與事實相符，應屬可信。
  (二)被告甲○○前曾因毒品危害防制條例施用毒品案件，經臺灣
    新竹地方法院於89年4月19日以89年度毒聲字第1059號裁定
    送觀察、勒戒，執行結果認有繼續施用毒品傾向，經同法院
    於89年6月19日以89年度毒聲字第1500號裁定應送強制戒治
    ；其後再經同法院於90年3月2日以90年度毒聲字第359號裁
    定停止戒治，所餘戒治期間付保護管束，而於90年3月30日
    釋放，至90年5月18日保護管束期滿執行完畢；經臺灣新竹
    地方法院檢察署檢察官於90年9月24日以90年度戒毒偵字第
    191號為不起訴處分確定；又因施用毒品案件，經臺灣新竹
    地方法院於91年9月19日以91年度毒聲字第913號裁定送強制
    戒治，嗣因新修正毒品危害防治條例於93年1月9日施行，而
    於同日停止執行；有本院被告前案紀錄表在卷可按。是被告
    於強制戒治執行完畢釋放後，5年內再犯上開施用毒品犯行
    ，至為明確。
  (三)本件事證已臻明確，被告連續施用第一級毒品海洛因之犯行
    洵足認定，應依法論科。
二、論罪法條：
  (一)核被告甲○○非法施用毒品海洛因，所為係犯毒品危害防制
    條例第10條第1項之施用第一級毒品罪。被告施用第一級毒
    品前後持有第一級毒品海洛因之行為，應為施用之高度行為
    所吸收，不另論罪。
  (二)被告先後多次施用第一級毒品海洛因，時間緊接，且觸犯構
    成要件相同之罪名，顯係基於概括犯意反覆所為，應依刑法
    第56條連續犯規定，論以一罪，並加重其刑。次查，被告行
    為後，刑法第56條連續犯之規定，業於94年1月7日修正公布
    刪除，並於95年7月1日施行，則被告之犯行，因行為後新法
    業已刪除連續犯之規定，此刪除雖非犯罪構成要件之變更，
    但顯已影響行為人刑罰之法律效果，自屬法律有變更，依新
    法第2條第1項規定，比較新、舊法結果，仍應適用較有利於
    被告之行為時法律即舊法論以連續犯（最高法院95年第8次
    刑事庭會議決議參照）。又行為後法律有變更者，依修正前
    刑法第2條第1項之規定，以適用裁判時法為原則，如行為時
    法有利於行為人，則例外適用行為時法；依修正後刑法第2
    條第1項規定，以適用行為時法為原則，惟如裁判時法有利
    於行為人，則例外的適用裁判時法。以往實務見解，認原判
    決未及比較適用新舊法時，上訴後，雖比較結果以舊法有利
    於行為人，而原判決別無其他撤銷事由，仍應由本院以此為
    由撤銷改判。惟修正後之規定係以適用行為時法為原則，因
    此原判決雖未及比較適用，然上訴本院後，經比較新舊法，
    行為後之法律並非較有利於行為人，仍應適用行為時法。
  (三)公訴人雖僅就被告自93年8月間不詳時間點起（即原判決所
    記載自93年8月某日起），至94年1月17日止，施用第一級毒
    品海洛因之犯行部分起訴，惟被告於上揭犯罪事實欄所載之
    其餘施用第一級毒品海洛因之犯行（即自94年1月17日23時
    許為警再度查獲而釋放後起，至94年2月2日上午止，施用第
    一級毒品海洛因之犯行），核與已起訴之施用第一級毒品海
    洛因之犯行，具有連續犯之關係，屬裁判上之一罪，應為起
    訴效力所及，本院自得併予審判。
  (四)被告曾因毒品危害防制條例施用毒品案件，經臺灣新竹地方
    法院於92年9月29 日以92年度易緝字第27號判處有期徒刑3
    月確定，而於93年4月8日執行完畢，有本院被告全國前案紀
    錄表附卷供參；被告於五年以內再故意犯本件有期徒刑以上
    之罪，不論依修正前之刑法第47條，或修正後之刑法第47
    條第1項之規定，均構成累犯，對被告而言並無有利或不利
    之情形，自不生新舊法比較之問題，應逕依修正前之刑法第
    47條，論以累犯，並加重其刑。
  (五)檢察官之上訴意旨雖以：原判決認定被告供出本案毒品來源
    為同案被告張秋國所轉讓等語，理由內漏未審酌毒品危害防
    制條例第17條規定減輕其刑，於法有違云云。經查，毒品危
    害防制條例第17條固有規定：「犯第4條第1項至第4項、第5
    條第1項至第4項前段、第6條第1項至第4項、第7條第1項至
    第4項、第8條第1項至第4項、第10條或第11條第1項、第2項
    之罪，供出毒品來源，因而破獲者，得減輕其刑」。然依該
    條款規定係「得減」，而非「必減」。況觀諸該條之規定，
    須供出所有毒品來源，始有減刑與否之斟酌（本院法律座談
    會研討結果參照，見司法公報第38卷第5期第65頁）。次查
    ，被告於本案中供出毒品來源者，僅係「於93年9月1日上午
    9 時許，在新竹市○○路375號，自張秋國處受讓而未及施
    用；即於同日13時許為警查獲而單純持有之海洛因1包（淨
    重0.05公克，空包裝重0.21公克）」，並未及本案中被告另
    為施用之其他第一級毒品海洛因；有卷附相關筆錄資料可考
    。本院因認無酌減其刑之必要。
三、原審據以論罪科刑，固非無見。惟查，原審未及就被告自94
    年1月17日23時許為警再度查獲而釋放後起，至94年2月2日
    上午止，施用第一級毒品海洛因之犯行併予審判，自有未洽
    。檢察官之上訴意旨指摘「原判決認定被告供出本案毒品來
    源為同案被告張秋國所轉讓等語，理由內漏未審酌毒品危害
    防制條例第17條規定減輕其刑，於法有違」乙節，雖無理由
    ；然以「原審未及就被告自94 年1月17日23時許為警再度查
    獲而釋放後起，至94年2月2日上午止，施用第一級毒品海洛
    因之犯行併予審判」為由，執以指摘原判決不當，則為有理
    由，應由本院將原判決關於被告甲○○部分撤銷改判。爰審
    酌被告前曾因施用毒品經觀察勒戒、強制戒治，竟再施用毒
    品而犯本罪，其犯罪雖屬自戕行為，然對社會秩序仍具有危
    害性，及其施用期間、次數，犯罪後坦承犯行之態度等一切
    情狀，量處如主文所示之刑。扣案如附表壹所示之物，係查
    獲之第一級毒品，不問屬於犯人與否，均應依毒品危害防制
    條例第18條第1項前段之規定，宣告沒收銷燬之。扣案如附
    表貳(一)、(二)、(四)、(五)所示放置第一級毒品海洛因、殘渣之包
    裝袋，與所放置之上開毒品、殘渣，在客觀上並非不能析離
    ，且扣案之該等外包裝袋係用以放置毒品防止逸漏，以便於
    攜帶、施用；另扣案供施用海洛因之注射針筒2支、分裝匙1
    支，係供施用第一級毒品海洛因之物，均為供犯罪所用之物
    ，並經被告陳明為其所有，另依從刑附屬於主刑之原則，則
    本案之沒收依主刑所適用修正前刑法38條第1項第2款前段之
    規定，併予宣告沒收。
據上論斷，應依刑事訴訟法第369條第1項前段、第364條、第299
條第1項前段，毒品危害防制條例第10條第1項、第18條第1項前
段，刑法第11條，修正前刑法第56條、第47條、第38條第1項第2
款，判決如主文。
本案經檢察官侯千姬到庭執行職務。
中    華    民    國    95    年    11    月    9     日
                  刑事第十庭    審判長法  官  劉景星
                                      法  官  陳志洋
                                      法  官  陳博志
以上正本證明與原本無異。
如不服本判決，應於收受送達後十日內向本院提出上訴書狀，其
未敘述上訴之理由者並得於提起上訴後十日內向本院補提理由書
（均須按他造當事人之人數附繕本）。
                                      書記官  陳嘉文
中    華    民    國    95    年    11    月    10    日
附錄：本案論罪科刑法條全文
毒品危害防制條例第10條
施用第一級毒品者，處六月以上五年以下有期徒刑。
施用第二級毒品者，處三年以下有期徒刑。
附表壹：
  (一)93年9月1日為警查獲之海洛因1包（淨重0.05公克）。
  (二)93年12月22日為警查獲之海洛因9包（合計淨重2.7公克，空
    包裝重0.64公克、純度23.05%，純質淨重0.62公克）。
  (三)94年1月10日為警查獲之海洛因1包（淨重0.14公克）。
  (四)94年1月10日為警查獲之海洛因殘渣袋參只內之第一級毒品
    海洛因殘渣（量微無法秤重）。
附表貳：
  (一)放置附表壹編號(一)第一級毒品海洛因之包裝袋壹只（空包裝
    重0.21公克）。
  (二)放置附表壹編號(二)第一級毒品海洛因之包裝袋玖只（空包裝
    重0.64公克）。
  (三)93年12月22日為警查獲供施用海洛因之注射針筒2支、分裝
    匙1支。
  (四)放置附表壹編號(三)第一級毒品海洛因之空包裝一只（空包裝
    重0.15公克）
  (五)放置附表壹編號(四)海洛因殘渣袋之包裝袋參只。


司法院資訊處製作；財團法人民間司法改革基金會備份。
